【裁判字號】    99,訴,2522
【裁判日期】    990921
【裁判案由】    毒品危害防制條例
【裁判全文】
臺灣板橋地方法院刑事判決              99年度訴字第2522號
公  訴  人  臺灣板橋地方法院檢察署檢察官
被      告  甲○○
上列被告因違反毒品危害防制條例案件，經檢察官提起公訴（99
年度毒偵字第5165號），被告於本院準備程序進行中，就被訴犯
罪事實為有罪之陳述，本院告知簡式審判程序之旨，並聽取其與
公訴人之意見後，經合議庭裁定由受命法官獨任進行簡式審判程
序審理後，判決如下：
    主  文
甲○○施用第二級毒品，累犯，處有期徒刑肆月，扣案之第二級
毒品甲基安非他命拾小包（合計驗餘淨重伍點捌柒捌公克），
均沒收銷燬之，扣案包裝該甲基安非他命之塑膠袋拾只，均沒收
；又施用第一級毒品，累犯，處有期徒刑捌月，扣案之第一級毒
品海洛因柒小包（合計驗餘淨重陸點柒伍公克），均沒收銷燬之
，扣案包裝該海洛因之塑膠袋柒只及注射針筒拾貳支，均沒收。
應執行有期徒刑拾月，扣案之第二級毒品甲基安非他命拾小包（
合計驗餘淨重伍點捌柒捌公克）及第一級毒品海洛因柒小包（
合計驗餘淨重陸點柒伍公克），均沒收銷燬之，扣案包裝該甲基
安非他命及海洛因之塑膠袋合計拾柒只及注射針筒拾貳支，均沒
收。
    事  實
一、甲○○前於民國92年間因施用毒品案件，經本院以92年度少
    調字第151 號刑事裁定送勒戒處所觀察、勒戒後，認無繼續
    施用毒品之傾向而於92年3 月5 日執行完畢釋放出所，並由
    本院以92年度少調字第151 號刑事裁定不付審理確定，及以
    92年度毒聲字第2353號刑事裁定送勒戒處所觀察、勒戒後，
    認有繼續施用毒品之傾向，由本院以92年度毒聲字第2813號
    刑事裁定令入強制戒治處所施以強制戒治，而於93年1 月9
    日因毒品危害防制條例修正出所外，並經本院以92年度訴字
    第2468號刑事判決處有期徒刑7 月及3 月，並定應執行有期
    徒刑8 月確定，嗣於93年12月1 日因縮短刑期執行完畢出監
    。又於95年間因施用毒品案件，經本院以95年度訴字第1104
    號刑事判決處有期徒刑8 月及4 月，並定應執行有期徒刑10
    月確定，嗣經本院以96年度聲減字第120 號刑事裁定各減為
    有期徒刑4 月及2 月，並定應執行有期徒刑5 月，且得易科
    罰金確定，並於96年7 月16日因徒刑執行完畢出監。又於98
    年間因施用毒品案件，經本院以98年度訴緝字第298 號刑事
    判決處有期徒刑7 月、7 月及4 月，並定應執行有期徒刑1
    年4 月確定（現在監執行中）。又於99年間因施用毒品案件
    ，經本院以99年度訴緝字第175 號刑事判決處有期徒刑8 月
    及4 月，並定應執行有期徒刑10月（尚未確定）。
二、詎其於仍不知悔改，猶於前開觀察、勒戒執行完畢釋放出所
    後5 年內已再犯施用毒品犯行被依法追訴處罰後，竟分別基
    於施用第一級毒品海洛因及第二級毒品甲基安非他命之犯意
    ，於99年6 月18日晚上8 時許，在其位於臺北縣三重市○○
    街127 號5 樓住處，以將甲基安非他命放在玻璃球吸食器內
    燒煙之方式，施用甲基安非他命1 次，及於同年月19日凌晨
    2 時許，在上址，以將海洛因稀釋後放置在注射針筒注射靜
    脈之方式，施用海洛因1 次；嗣於年月19日下午5 時20分許
    ，因其另涉犯竊盜案件在臺北縣林口鄉○○○路○ 段559 號
    地下室1 樓家樂福賣場內為警查獲，並扣得其所有且供己施
    用之海洛因7 小包（合計驗餘淨重6.75公克）、甲基安非他
    命10小包（合計驗餘淨重5. 8378 公克）及注射針筒12支，
    且經警採集其尿液送驗，結果呈海洛因代謝物之嗎啡及安非
    他命、甲基安非他命陽性反應，始查悉上情。
三、案經臺北縣政府警察局新莊分局移送臺灣板橋地方法院檢察
    署檢察官偵查起訴。
    理  由
壹、程序方面：本件被告甲○○所犯係死刑、無期徒刑、最輕本
    刑3 年以上有期徒刑以外之罪，其於準備程序就前揭被訴事
    實為有罪之陳述，經法官告知簡式審判程序之旨，並聽取其
    與公訴人之意見後，本院認無不得或不宜改依簡式審判程序
    進行之處，爰依刑事訴訟法第273 條之1 第1 項、第284 條
    之1 之規定，由本院合議庭裁定本件由受命法官獨任進行簡
    式審判程序，合先敘明。
貳、實體方面：
一、上開事實，業據被告甲○○於警詢、偵訊及本院訊問時自白
    不諱，且被告於前開時間採集之尿液經送驗，結果呈海洛因
    代謝物之嗎啡及安非他命、甲基安非他命陽性反應乙節，此
    有臺北縣政府警察局新莊分局煙毒麻醉藥品案被移送者姓名
    及代碼對照表及台灣檢驗科技股份有限公司出具2010/7/9報
    告編號UL/2010/60625 之濫用藥物檢驗報告各乙份（詳見偵
    查卷第49、74頁）在卷可稽；且扣案之粉末2 包及碎塊狀5
    包經送鑑驗結果認：其中粉末2 包（原編號1 及7） 均含第
    一級毒品海洛因成分，合計淨重1.53公克，驗餘淨重1.52公
    克，空包裝總重0.60公克，純度42.93%，純質淨重0.66公克
    ，及其中碎塊狀5 包（原編號2 至6） 均含第一級毒品海洛
    因成分，合計淨重5.25公克，驗餘淨重5.23公克，空包裝總
    重1.55公克，純度70.89%，純質淨重3.72公克；以及扣案之
    白色透明結晶10袋經送鑑驗結果：實稱毛重8.6380公克（含
    10袋20標籤），淨重5.8380公克，取樣0.0002公克，餘重5.
    8378公克，檢出甲基安非他命成分等情，此有法務部調查局
    濫用藥物實驗室99年7 月12日調科壹字第09923015440 號鑑
    定書及交通部民用航空局航空醫務中心99年7 月7 日航藥鑑
    字第0994366 號毒品鑑定書各乙份（詳見偵查卷第71、73頁
    ）附卷可證，並有扣案之注射針筒12支可證。又按海洛因經
    注射或吸入人體後，約80% 於24小時內自尿中排出，且尿液
    中能否驗出嗎啡陽性反應與其投與量、投與途徑、採尿時間
    、個人體質及檢測方法之靈敏度有關，國外曾有文獻報導注
    射6 毫克之海洛因鹽酸鹽，其代謝物嗎啡之平均可檢出時限
    約為26小時；另甲基安非他命經口服投與後約70% 於24小時
    內自尿中排出，約90% 於96小時內自尿中排出，由於甲基安
    非他命成分之檢出與其投與方式、投與量、個人體質、採尿
    時間與檢測儀器之精密度等諸多因素有關，因此僅憑尿液中
    呈安非他命陽性反應，並無法確實推算吸食時間距採集時間
    之長短，惟依上述資料推斷，最長可能不會超過4 日等情，
    業經行政院衛生署藥物食品檢驗局於81年9 月8 日以藥檢壹
    字第8114885 號、81年2 月8 日（81）藥檢壹字第001156號
    函示明確，則被告上開時間所採集之尿液送驗結果既有海洛
    因代謝物之嗎啡及安非他命、甲基安非他命之陽性反應，顯
    見被告在經警採尿時往前回溯26、96小時內之某時（惟應扣
    除為警查獲後至採尿時止人身自由受拘束期間），確有施用
    第一級毒品海洛因及第二級毒品甲基安非他命之犯行至明。
    故被告之自白核與事實相符，應堪予採信。是本案事證已臻
    明確，被告犯行洵堪認定，應予依法論科。
二、論罪科刑部分：
(一)、按施用毒品經觀察、勒戒或強制戒治執行完畢釋放後，5 年
    後再施用毒品，應適用毒品危害防制條例第20條第1 、2 項
    之規定，同條例第20條第3 項定有明文。又按於92年7 月9
    日新修正之毒品危害防制條例刪除二犯及三犯之規定，一改
    修法前繁雜之處遇程序，僅將施用毒品者簡化區分為初犯、
    再犯，並認施用毒品者係屬病患性犯人，以觀察、勒戒戒除
    其身癮，並以強制戒治去除其心癮。經觀察、勒戒或強制戒
    治執行完畢釋放後，若係5 年後再犯該條例第10條施用毒品
    罪者，與同條例第20條第1 項、第2 項關於「初犯」之處理
    方式相同，檢察官應先聲請法院裁定令被告入勒戒處所觀察
    、勒戒，並視有無繼續施用毒品傾向，決定應予釋放、為不
    起訴之處分，或應聲請法院裁定令入勒戒處所強制戒治；若
    係5 年內「再犯」同條例第10條施用毒品罪者，依同條例第
    23條第2 項規定，檢察官則應依法追訴。觀諸該條例第20條
    第3項 之修正理由：「觀察、勒戒或強制戒治5 年後再犯者
    ，顯見前所實施之觀察、勒戒或強制戒治已足以遮斷其施用
    毒品之癮，為期自新及協助其戒除毒癮，對此5 年後再犯者
    ，爰明定仍適用初犯之規定，先經觀察、勒戒、強制戒治之
    程序。」及同條例第23條第2 項之修正理由：「為配合簡化
    施用毒品犯之刑事處遇程序，並鑑於經觀察、勒戒或強制戒
    治執行完畢釋放後5 年內再犯者，其再犯率甚高，原據以實
    施之觀察、勒戒及強制戒治既已無法收其實效，自應施以刑
    事處遇。」顯然如施用毒品者係前經觀察、勒戒或強制戒治
    等治療程序執行完畢5 年後，始再施用毒品之「初犯」，因
    前所執行之觀察、勒戒或強制戒治已足收戒除毒癮之效，自
    應重新執行觀察、勒戒或強制戒治等治療程序，並於治療程
    序執行完畢後，由檢察官為不起訴處分，毋庸對之追訴處罰
    ；反之，在「再犯」之情形，因其先前所為治療程序顯未能
    收戒斷毒癮之效，且考量施用毒品者之再犯率偏高，乃簡化
    其刑事處遇程序，而逕予追訴處罰，不再施以治療程序。參
    酌上開立法理由，修正毒品危害防制條例就施用毒品者，祇
    於「初犯及5 年後再犯」二種情形，有其追訴條件之限制，
    即須於初犯經觀察、勒戒或強制戒治釋放後，5 年內均無施
    用毒品之行為，始能認其前所實施之觀察、勒戒或強制戒治
    已足遮斷毒癮，而得於5 年後再犯時，再予適用初犯之規定
    ，重行觀察、勒戒等程序。倘5 年內已經再犯，被依法追訴
    處罰，縱其第三次（或第三次以上）施用毒品之時間在初犯
    釋放5年 以後，即與「5 年後再犯」之情形有別，且因已於
    「5 年內再犯」，顯見其再犯率甚高，原實施觀察、勒戒或
    強制戒治，已無法收其實效，而無5 年戒斷期之存在，自無
    再經觀察、勒戒或強制戒治之必要，應由檢察官逕行起訴，
    始符新法修正之本旨，最高法院95年度臺上字第1071號、95
    年度臺非字第59號判決意旨可資參照。經查，被告前於92年
    間因施用毒品案件，經本院分別以92年度少調字第151 號刑
    事裁定送勒戒處所觀察、勒戒後，認無繼續施用毒品之傾向
    而於92年3 月5 日執行完畢釋放出所，並由本院以92年度少
    調字第151 號刑事裁定不付審理確定，及以92年度毒聲字第
    2353號刑事裁定送勒戒處所觀察、勒戒後，認有繼續施用毒
    品之傾向，由本院以92年度毒聲字第2813號刑事裁定令入強
    制戒治處所施以強制戒治，而於93年1 月9 日因毒品危害防
    制條例修正出所外，並經本院以92年度訴字第2468號刑事判
    決處有期徒刑7 月及3 月，並定應執行有期徒刑8 月確定，
    嗣於93年12月1 日因縮短刑期執行完畢出監。又於95年間因
    施用毒品案件，經本院以95年度訴字第1104號刑事判決處有
    期徒刑8 月及4 月，並定應執行有期徒刑10月確定，嗣經本
    院以96年度聲減字第120 號刑事裁定各減為有期徒刑4 月及
    2 月，並定應執行有期徒刑5 月，且得易科罰金確定，並於
    96 年7月16日因徒刑執行完畢出監。又於98年間因施用毒品
    案件，經本院以98年度訴緝字第298 號刑事判決處有期徒刑
    7 月、7 月及4 月，並定應執行有期徒刑1 年4 月確定；又
    於99年間因施用毒品案件，經本院以99年度訴緝字第175 號
    刑事判決處有期徒刑8 月及4 月，並定應執行有期徒刑10月
    （尚未確定）在案，此有臺灣高等法院被告前案紀錄表乙份
    在卷可稽，是被告於前揭觀察、勒戒執行完畢釋放後5 年以
    內已再犯施用毒品犯行被依法追訴處罰如上所述，則揆諸前
    揭判決意旨，本件檢察官起訴被告施用第一、二級毒品，符
    合上開規定，合先敘明。
(二)、又按海洛因及甲基安非他命依毒品危害防制條例第2 條第2
    項第1 、2 款之規定，分別係屬第一、二級毒品，故核被告
    所為，係犯毒品危害防制條例第10條第1 項之施用第一級毒
    品罪及同條例第10條第2 項之施用第二級毒品罪。又被告持
    有海洛因、甲基安非他命分別係供己施用，則其持有之低度
    行為，為施用毒品之高度行為所吸收，均不另論罪。復被告
    所犯二罪之間，犯意各別，行為互殊，應予分論併罰。再查
    被告於95年間因施用毒品案件，經本院以95年度訴字第1104
    號刑事判決處有期徒刑8 月及4 月，並定應執行有期徒刑10
    月確定，嗣經本院以96年度聲減字第120 號刑事裁定各減為
    有期徒刑4 月及2 月，並定應執行有期徒刑5 月，且得易科
    罰金確定，並於96年7 月16日因徒刑執行完畢出監在案，此
    有上開紀錄表可證，是其於受有期徒刑執行完畢後5 年內故
    意再犯有期徒刑以上之前開二罪，均為累犯，各應依刑法第
    47條第1 項之規定，加重其刑。
(三)、爰審酌被告前有多次施用毒品之犯行，仍不知悔悟，故態復
    萌，再次施用毒品，無視於毒品對於自身健康之戕害及國家
    對於杜絕毒品犯罪之禁令，惟審酌被告犯後坦承犯行，態度
    尚佳，及施用毒品者均具有相當程度之生理成癮性及心理依
    賴性，戒除不易，且犯罪心態與一般刑事犯罪之本質不同，
    非難性較低等一切情狀，分別量處如主文所示之刑，並定應
    執行之刑，以資懲儆。
(四)、至扣案之海洛因7 小包（合計驗餘淨重6.75公克）及甲基安
    非他命10小包（合計驗餘淨重5.8378公克），業經鑑驗屬實
    ，已如前述，均屬違禁物，不問是否屬於犯人與否，均應依
    毒品危害防制條例第18條第1 項前段規定，併予宣告沒收銷
    燬之。另扣案包裝該海洛因及甲基安非他命之塑膠袋合計17
    只及注射針筒12支，係被告所有並供其施用毒品之用乙節，
    業據被告供述明確，爰依刑法第38條第1 項第2 款之規定，
    均併予宣告沒收。
據上論斷，應依刑事訴訟法第273 條之1 第1 項、第299 條第1
項前段，毒品危害防制條例第10條第1 項、第2 項、第18條第1
項前段，刑法第11條前段、第47條第1 項、第51條第5 款、第38
條第1 項第2 款，判決如主文。
本案經檢察官黃致中到庭執行職務
中    華    民    國    99     年    9    月    21    日
                  刑事第十四庭法  官  饒金鳳
以上正本證明與原本無異。
如不服本判決，應於判決送達後10日內，向本院提出上訴書狀，
且上訴書狀應敘述具體理由，而上訴書狀未敘述上訴理由者，應
於上訴期間（即自收受判決書之翌日起算10日）屆滿後20日內補
提理由書。
                              書記官  許雅琪
中    華    民    國    99    年    9     月    21    日
附錄本案論罪科刑之法律條文：
毒品危害防制條例第10條：
施用第一級毒品者，處6 月以上5 年以下有期徒刑。
施用第二級毒品者，處3 年以下有期徒刑。

司法院資訊處製作；財團法人民間司法改革基金會備份。
